臺灣高等法院刑事裁定
111年度毒抗字第803號
抗  告  人  
即  被  告  陳建豪


                    
　　　　　　　　　　
上列抗告人即被告因違反毒品危害防制條例案件，不服臺灣士林
地方法院111年度毒聲字393號，中華民國111年8月17日所為令入
戒治處所強制戒治之裁定，提起抗告，本院裁定如下：
    主  文
抗告駁回。                                              
    理  由
一、原裁定意旨略以：抗告人即被告甲○○因施用第二級毒品案件
    ，經原審法院以111年度毒聲字第243號裁定，送勒戒處所觀
    察、勒戒後，認有繼續施用毒品之傾向，有法務部○○○○○○○○
    民國111年8月10日北所衛字第11113008920號函暨所附有無
    繼續施用毒品傾向證明書及評估標準紀錄表可按，爰依毒品
    危害防制條例第20條第2項之規定，裁定令入戒治處所施以
    強制戒治，其期間為6個月以上，至無繼續強制戒治之必要
    為止，但最長不得逾1年等語。
二、抗告意旨略以：抗告人進勒戒所的尿液沒有吸食毒品反應，
    父母都去世了，沒有直系血親來會客，在心裡醫生評估中，
    有的被問1分鐘、3分鐘、5分鐘等草草了事，還有的用視訊
    ，醫師說抗告人前科太多，且未成年就關過，還問有沒有去
    過新店，這樣是不是有瑕疵，抗告人在服司法徒刑，何來有
    吸食傾向等語，指謫原裁定不當。
三、按觀察、勒戒後，檢察官或少年法院（地方法院少年法庭）
    依據勒戒處所之陳報，認受觀察、勒戒人無繼續施用毒品傾
    向者，應即釋放，並為不起訴之處分或不付審理之裁定；認
    受觀察、勒戒人有繼續施用毒品傾向者，檢察官應聲請法院
    裁定或由少年法院（地方法院少年法庭）裁定令入戒治處所
    強制戒治，其期間為6個月以上，至無繼續強制戒治之必要
    為止，但最長不得逾1年，毒品危害防制條例第20條第2項定
    有明文。次按有無繼續施用毒品傾向之評估標準，並非完全
    以受勒戒人勒戒後之結果為準，勒戒前之各種情況仍應作為
    評估之依據。而依勒戒處所評分說明手冊規定，係以前科紀
    錄與行為表現、臨床評估、社會穩定度三項合併計算分數，
    每一大項皆有靜態因子與動態因子，先以靜態因子分數評分
    ，靜態因子分數總分在60分（含）以上為「有繼續施用毒品
    傾向」：60分以下，與動態因子分數相加，如果總分在60分
    （含）以上，為「有繼續施用毒品傾向」。是有無「繼續施
    用毒品傾向」，係依具體個案之臨床實務及相關事證等情綜
    合判定，有其相當之專業依據及標準，且涉及專門醫學，又
    衡酌強制戒治之目的，係為協助施用毒品者戒斷毒品之心癮
    及身癮，所為之一種保安處分類型，而該評估標準係適用於
    每一位受觀察、勒戒處分之人，具一致性、普遍性及客觀性
    ，綜合判斷之結果，倘其評估由形式上觀察並無擅斷或濫權
    等明顯不當情事，法院宜予尊重。
四、經查：
    ㈠抗告人本件111年3月6日再犯施用第二級毒品罪，是於前案
      觀察勒戒執行完畢釋放後3年後再犯，原審法院以111年度
      毒聲字第243號裁定送觀察、勒戒後，經勒戒處所評分結
      果，其前科記錄與行為表現得30分（靜態因子：毒品犯罪
      相關司法紀錄7筆，上限10分，首次毒品犯罪年齡21歲以
      下，10分，其他犯罪相關紀錄6筆，上限10分，入所時尿
      液毒品檢驗反應，0分），臨床評估得26分（靜態因子：
      海洛因、安非他命多重毒品濫用，10分，有菸濫用，2分
      ，使用超過1年，10分；動態因子：臨床綜合評估中度，4
      分），社會穩定度得5分（家人藥物濫用5分，入所後家人
      無訪視5分，上限以5分計），合計61分（靜態因子小計57
      分、動態因子小計4分），綜合判斷為「有繼續施用毒品
      傾向」等情，有本院被告前案紀錄表、前揭刑事裁定以及
      法務部○○○○○○○○111年8月10日北所衛字第11113008920號
      函附之「有無繼續施用毒品傾向證明書」、「有無繼續施
      用毒品傾向評估標準紀錄表」等件附卷可稽。是上開評估
      內容，已依照法務部因應毒品危害防制條例之修正意旨及
      109年11月18日最高法院刑事大法庭109年台上大字第3826
      號之裁定標準，據以為評估判斷認定，由形式上觀察，既
      無擅斷或濫權等明顯不當之情事，按上說明，原審據以裁
      定被告令入戒治處所施以強制戒治，並無不合。　　
   ㈡抗告人以前詞指摘上開評估判斷有所不當，然法務部新修正
     之「有無繼續施用毒品傾向評估標準」，已就其中「毒品
     犯罪相關司法紀錄」、「其他犯罪相關紀錄」設有計分上
     限，其目的即係衡量在3年「定期治療」之新模式下，一概
     如舊制無限制以前案紀錄累加勒戒人之分數，將使理應更
     為重要之臨床評估等因子之重要性被稀釋，亦不利於鼓勵
     勒戒人積極參與觀察、勒戒之機構內處遇。前揭評估判斷
     ，業已按上開修正之模式，就抗告人多次毒品、多次前案
     等紀錄，採計配分上限，並無抗告人所指累計分數而不當
     評估之情事。以前案紀錄作為衡量勒戒人有無繼續施用毒
     品傾向之因子之一，仍有正當合理之關連性，如過往毒品
     或其他犯罪紀錄較多者，其無視毒品、刑法等相關刑事禁
     誡規定而犯罪，應可作為其對刑罰反應力較為薄弱之象徵
     ，經觀察、勒戒後，若未能徹底戒除毒癮，再繼續施用毒
     品之可能性自然較高，自無抗告人所指之不當連結情事。
     而抗告人入所尿液檢驗事項，前揭評估判斷已經以0分不予
     採計，並無抗告人所指不當計分情事。至抗告人所指父母
     雙亡、無直系親屬可來探視等情，確實符合入所後家人無
     訪視而無社會穩定支持度之情況，況且，該項目尚有計入
     其家人藥物濫用5分，故即使剔除家人訪視項目，抗告人該
     項評估結果仍應以5分計算，自不影響此部分之判斷結果。
     又抗告人所稱其他受勒戒人評估時之詢問時間長短，因各
     案情節不同，自難據以評定本件評估判斷有何恣意不當之
     處。至於抗告人所陳其另案服刑之情況，醫師詢問其有無
     去過新店等情，俱與上開評估判斷無涉。是抗告人以前詞
     空言指摘該評估判斷有所不當，然並未具體指出違誤之處
     ，無非係徒憑一己主觀意見，任意指摘該評估標準之專業
     性，自難憑採。
五、綜上所述，原審裁定抗告人令入戒治處所施以強制戒治，按
    上規定，並無不合。抗告人以前詞指摘原裁定不當，並無理
    由，本件抗告應予駁回。
據上論斷，應依刑事訴訟法第412條，裁定如主文。　　 　
中　　華　　民　　國　　111 　年　　9 　　月　　22　　日
                  刑事第二十一庭審判長法　官  林怡秀
                                      法　官  楊志雄
                                      法　官  許泰誠
以上正本證明與原本無異。
不得再抗告。
                                      書記官  朱子勻
中　　華　　民　　國　　111 　年　　9 　　月　　22　　日